臺灣新竹地方法院民事小額判決　九十三年度竹小字第一九二號
　　原　　　告　蘇黎世產物保險股份有限公司新竹分公司
　　法定代理人　丙○○
　　訴訟代理人　乙○○
　　被　　　告　甲○○
右當事人間請求損害賠償事件，本院於中華民國九十三年五月十四日言詞辯論終結，
本院判決如左：
    主    文
被告應給付原告新臺幣陸仟壹佰伍拾肆元，及自民國九十三年四月一日起至清償日止
，按年息百分之五計算之利息。
原告其餘之訴駁回。
訴訟費用新臺幣壹仟元，由被告負擔新臺幣陸佰拾元，剩餘新臺幣佰柒拾元由原
告負擔。
本判決得假執行。
    事實及理由
一、原告之聲明：被告應給付原告新臺幣( 下同 )九千八百二十二元，及自起訴狀繕
    本送達翌日起至清償日止，按年息百分之五計算之利息。
二、事實摘要：
    原告主張其所承保訴外人張美玲所有車號七Ｕ〡六○五六號自用小客車( 下稱：
    系爭車輛 )，於民國九十二年一月六日，由訴外人張美玲駕駛該車時，在新竹市
    由明志停車場往忠孝路方向直行行駛時，於忠孝路與光復路之交岔路口，遭被告
    駕駛車牌號碼八Ｂ〡○八○三號自用小客車，由忠孝路左轉光復路時碰撞，致使
    該車受損，並經新竹市警察局第二分局處理在案。又原告承保系爭車輛受損部分
    ，經送廠修復，計支付合理必要修繕費用工資鈑金三千八百元、工資塗裝四千元
    、零件六千二百三十一元，共計一萬四千零三十一元，業經原告依保險契約給付
    完畢，是原告依保險法第五十三條第一項規定取得代位求償權。從而，被告前開
    行為實已構成民法上侵權行為，應負損害賠償責任，爰依民法第一百八十四條第
    一項前段、第一百九十六條、保險法第五十三條第一項規定，請求被告賠償受損
    車輛所減少之最低價額，惟因被告過失占七成，故須賠償原告修復費之七成，即
    應給付原告修復費用九千八百二十二元，及自起訴狀繕本送達翌日起至清償日止
    ，按年息百分之五計算之利息。
三、本件被告經合法通知，未於言詞辯論期日到場，核無民事訴訟法第三百八十六條
    各款所列情形，爰依原告聲請，由其一造辯論而為判決，合先敘明。
四、本院之判斷：
  (一)查原告主張其所承保訴外人張美玲所有車號七Ｕ〡六○五六號自用小客車，於
      上開時地因遭被告駕駛車牌號碼八Ｂ〡○八○三號自用小客車撞及，致該車受
      有損害，嗣經原告賠付汽車修復費用一萬四千零三十一元等情，業據提出蘇黎
      世產物保險股份有限公司汽車肇責調查報告表、臺灣省竹苗區車輛行車事故鑑
      定委員會函、行照、蘇黎世產物保險股份有限公司汽車險理賠申請書、車損照
      片、估價單、理算書及統一發票等為證，且經本院依職權向新竹市警察局第二
      分局調閱本件車禍事故資料核閱無訛，此有新竹市警察局第二分局九十三年四
      月一日竹市警二分交字第○九三○○一五九三五號函檢附交通事故現場圖、道
      路交通事故調查表(一)(二)、交通事故談話記錄表及現場照片四幀附卷可稽，
      核屬相符，被告未到庭陳述，復未提出書狀答辯以供本院斟酌，則原告主張之
      事實，自堪信為真實。又原告雖主張其所承保訴外人張美玲所有車號七Ｕ〡六
      ○五六號自用小客車，於上開時地由明志停車場往忠孝路方向直行行駛時，遭
      被告駕駛車牌號碼八Ｂ〡○八○三號自用小客車，由忠孝路左轉光復路時碰撞
      乙節，惟觀之上開道路交通事故現場圖上肇事經過摘要欄內既經警員註記：「
      Ａ車( 指被告 )由忠孝路北向南直行，行駛內側車道，至肇事地點前，Ａ車欲
      左轉光復路，Ｂ車( 指原告 )由明志停車場出入口欲左轉光復路往市區方向，
      Ａ車左前車角與Ｂ車左前車角擦撞而肇事。」乙節，則警員於處理交通事故現
      場所填製之肇事經過摘要，既係執行職務時所製作之公文書，依民事訴訟法第
      三百五十五條公文書推定為真正之規定，自應認上開記載為真實，是原告上開
      主張其所承保訴外人張美玲所有車號七Ｕ〡六○五六號自用小客車，於上開時
      地由明志停車場往忠孝路方向直行行駛等語，核與該公文書之記載不符，尚難
      採信，則臺灣省竹苗區車輛行車事故鑑定委員會以張美玲所述行車方向為直行
      狀況判斷本件車禍肇事原因，即難遽採，併此敘明。惟被告既於事故發生後所
      製作之談話紀錄表中自承：其於行經忠孝路、光復路口時與系爭車輛擦撞，因
      當時其正轉彎頭往右看路況，當其回頭看系爭車輛時已來不及撞上了等語，顯
      見被告確有疏未注意前車之狀況，終致肇事行徑，堪予認定。按汽車行駛時，
      駕駛人應注意車前狀況，並隨時採取必要之安全措施，道路交通安全規則第九
      十四條第三項既定有明文。查原告所承保由訴外人張美玲所駕駛之系爭車輛、
      被告駕駛自小客車行經前揭肇事路口，本應注意上開規定，而依當時情況又無
      不能注意之情事，惟均疏未注意前車之狀況，終致肇事，兩造自均有過失。本
      院衡諸兩造於本件車禍之過失情節，均係同為轉彎車輛，其二人之過失責任比
      例應屬相同。是被告前開過失與原告所承保系爭車輛上開損害間有相當因果關
      係，則被告就本件肇事應負過失侵權行為責任，洵堪認定。
  (二)次按因故意或過失不法侵害他人之權利者，負損害賠償責任，不法毀損他人之
      物者，被害人得請求賠償其物因毀損所減少之價值，民法第一百八十四條第一
      項前段、同法第一百九十六條分別定有明文。又物被毀損時，被害人除得依據
      民法第一百九十六條請求賠償外，並不排除民法第二百十三條至第二百十五條
      之適用，依民法第一百九十六條請求賠償物被毀損所減少之價額，得以修復費
      用為估定之標準，但以必要者為限( 例如：修理材料以新品換舊品，應予折舊
       )，亦有最高法院七十七年度第九次民事庭會議決議、同院六十年度臺上字第
      一五○五號判決及七十三年度臺上字第一五七四號等判決可資參照。查本件原
      告主張其所承保系爭車輛因遭被告撞及，致該車多處受損，計須支付修理費用
      工資鈑金三千八百元、工資塗裝四千元、零件六千二百三十一元，共計一萬四
      千零三十一元，已據其提出車輛毀損照片四幀、揚昌汽車有限公司估價單一紙
      等為證，惟原告請求被告賠償受損車輛所減少之價額，自以必要者為限，則原
      告所有系爭自用小客車係於九十一年五月出廠使用，有行車執照附卷可憑，算
      至本件事故發生時( 即九十二年一月六日 )已使用九月( 未滿一月以一月計，
      營利事業所得稅結算申報準則第九十五條第八款參照 )，依前揭說明，其以新
      品取代舊品間之差價應予折舊扣除。是故關於原告所承保系爭車輛因毀損所減
      少之價額，既得以必要之修復費用為估定之標準，依原告所提估價單之記載，
      更新零件費用為六千二百三十一元，本院依行政院(七九)財字第○六七○號、
      臺 (四五)財字第一四八○號令公布之固定資產耐用年數表及固定資產折舊率
      表，採定率遞減法計算其折舊，即自用小客車耐用年數五年，每年折舊率千分
      之三六九，是原告所有系爭車輛更新零件折舊後金額應為四千五百零七元( 計
      算方式詳附表一所示 )。從而，原告得請求被告賠償修復系爭車輛之工資鈑金
      三千八百元、工資塗裝四千元及零件折舊後之金額四千五百零七元，共計一萬
      二千三百零七元。惟按損害之發生或擴大，被害人與有過失者，法院得減輕賠
      償金額；前項之規定，於被害人之代理人或使用人與有過失者，準用之，亦為
      民法第二百十七條第一項、第三項所明定。是本件車禍之發生，原告之承保系
      爭車輛駕駛人與被告之過失責任比例既各為二分之一，已如前述，則依其等之
      過失程度，被告自得減輕應賠償金額二分之一，即被告應賠償原告六千一百五
      十四元(12307x1÷2=6154 ，元以下四捨五入)。從而原告請求被告給付上開金
      額，洵屬正當，應予准許。逾此部分之請求，即非有據，應予駁回。
  (三)從而，原告請求被告賠償六千一百五十四元，及自起訴狀繕本送達翌日即九十
      三年四月一日至清償日止，按年息百分之五計算之利息，為有理由，應予准許
      ，逾此部分之請求，即屬無據，應予駁回。
四、本件為小額訴訟事件，就原告勝訴部分應依職權宣告假執行，並於裁判時確定其
    訴訟費用額。
五、據上論結，原告之訴為一部有理由、一部無理由，依民事訴訟法第四百三十六之
    二十三、第四百三十六條第二項、第三百八十五條第一項前段、第七十九條、第
    四百三十六條之二十、第四百三十六條之十九，判決如主文。
中　　　華　　　民　　　國　　九十三　　年　　　五　　　月　　二十八　　日
                                  臺灣新竹地方法院新竹簡易庭
~B法　　　官　王佳惠
右為正本係照原本作成。
如對本判決上訴，非以違背法令為理由，不得為之，且須於判決送達後二十日內向院
提出上訴狀（須按他造當事人之人數附繕本）。
~B法院書記官　林淑瑜
中　　　華　　　民　　　國　　九十三　　年　　　五　　　月　　 三十一 　日
~F0
~T40
附表一：
┌───────────────────────────────────┐
│車牌號碼七Ｕ〡六０五六號自用小客車更新零件費用折舊之計算              │
├──────┬────────────────────────────┤
│第一年折舊  │6231x0.369x9÷12=1724                                   │
├──────┼────────────────────────────┤
│時價亦即折舊後之金額│ 0000-0000=4507                                 │
├──────────┴────────────────────────┤
│備註：右列計算小數點以下均四捨五入。                                  │
└───────────────────────────────────┘
